臺灣高等法院刑事判決　　　　　　　　96年度上訴字第3862號
上　訴　人
即　被　告　甲○○
選任辯護人　余鑑昌　律師
上列上訴人因違反槍砲彈藥刀械管制條例等案件，不服臺灣宜蘭
地方法院95年度訴字第336號，中華民國96年7月24日第一審判決
（起訴案號：臺灣宜蘭地方法院檢察署94年度偵字第3529號），
提起上訴，本院判決如下：
    主  文
上訴駁回。
    事實及理由
一、甲○○明知未經許可，不得寄藏槍砲彈藥刀械管制條例所列
    之槍砲、子彈，竟仍基於未經許可，寄藏可發射子彈具有殺
    傷力之改造手槍、子彈之犯意，於民國93年9月間某日，在
    宜蘭縣五結鄉○○○路34之5號居所，明知自稱「張煌明」
    之真實姓名年籍不詳男子所持有可發射子彈具有殺傷力之仿
    BERETTA廠84型半自動手槍製造之改造玩具手槍1枝（A槍，
    槍枝管制編號：0000000000號，含彈匣1個）、具有殺傷力
    之制式子彈4顆，均屬槍砲彈藥刀械管制條例所管制之違禁
    物品，仍未經許可，受自稱「張煌明」之男子委託代為保管
    ，並藏放在上開居所。於94年10月9日2時許，甲○○與乙○
    ○、廖偉宏、游雅雲、吳政和、張雯婷、張育瑋及其他數名
    姓名年籍不詳之友人，先在宜蘭縣羅東鎮之「U2KTV」唱歌
    ，於同日5時許，再至宜蘭縣羅東夜市吃點心，其中乙○○
    之友人廖偉宏因細故與甲○○發生口角，乙○○前往勸架時
    ，亦與甲○○發生爭執，甲○○因而心生不滿，遂單獨駕車
    返回上開居所，取出上開改造玩具手槍（A槍）1枝內裝填上
    開制式子彈3顆，與不具殺傷力之玩具手槍（B槍，含彈匣1
    個）1枝內裝填上開制式子彈1顆後，驅車尋找乙○○理論，
    於同日6時10分許，在宜蘭縣三星鄉○○路○段533巷12號前
    尋獲乙○○，雙方發生爭執，而隨後趕抵該處之林俊豪（所
    涉槍砲彈藥刀械管制條例、殺人未遂部分，由法院審理中）
    乃趁亂取得甲○○所攜帶之A槍，朝乙○○擊發2槍，其中1
    槍擊中乙○○左大腿，致乙○○受有左大腿槍傷併股骨幹開
    放性骨折之傷害，另B槍則由在場不詳之人持以擊發1槍即結
    伴開車攜槍逃逸。嗣經乙○○報警處理，警方在現場扣得彈
    殼3顆，於94年10月9日23時，宜蘭縣警察局三星分局警員簡
    嘉樺已依乙○○指認口卡照片明確知悉犯罪嫌疑人為甲○○
    、林俊豪，而甲○○始於94年10月10日22時10分許，至宜蘭
    縣警察局三星分局投案，並繳出上開A槍1枝（含彈匣1個）
    、B槍1枝（含彈匣1個）、制式子彈1顆扣案。
二、認定犯罪事實所憑之證據及理由
  (一)被告甲○○對其於上開期間、地點，未經許可，寄藏上開可
    發射子彈具有殺傷力改造玩具手槍1枝（A槍，含彈匣1個）
    、制式子彈3顆，嗣於94年10月9日5時許，與乙○○發生爭
    執，始返回上開居所取出上開A槍、B槍及子彈，於同日6時
    10分許，攜至宜蘭縣三星鄉○○路○段533巷2號前，其與乙
    ○○發生爭執，林俊豪趕抵現場後，乙○○為A槍擊中左大
    腿，受有左大腿槍傷併股骨幹開放性骨折傷害，嗣於94年10
    月10日22時10分許，甲○○至宜蘭縣警察局三星分局投案，
    並繳出上開A槍1枝（含彈匣1個）、B槍1枝（含彈匣1個）、
    制式子彈1顆扣案之事實，於警詢、偵查、原審及本院審理
    中均坦承不諱（見警卷第10頁至第14頁、偵卷第39頁至第41
    頁、第69頁至第70頁、原審卷第42頁、第236頁、本院96年1
    1月13日審判筆錄），核與同案被告林俊豪於警詢、偵查中
    供證情節大致相符（見警卷第19頁至第22頁、偵卷第41頁至
    第43頁），並有財團法人羅許基金會羅東博愛醫院診斷證明
    書1紙、現場照片5幀在卷可參（見警卷第48頁、第50頁至第
    50頁），復有扣案之A槍1枝（含彈匣1個）、B槍1枝（含彈
    匣1個）、制式子彈1顆、彈殼3顆可資佐憑。又扣案之A槍1
    枝（含彈匣1個）、B槍1枝（含彈匣1個）、制式子彈1顆、
    彈殼3顆，經臺灣宜蘭地方法院檢察署囑託內政部警政署刑
    事警察局，以性能檢驗法、動能測試法、比對顯微鏡比對法
    鑑定，鑑定結果：「(1)送驗改造玩具手槍1枝（A槍，槍枝管
    制編號0000000000），認係由仿BERETTA廠84型半自動手槍
    製造之槍枝換裝土造金屬槍管而成之改造手槍，機械性能良
    好，可擊發適用子彈，認具殺傷力。(2)送鑑玩具手槍1枝（B
    槍，槍枝管制編號0000000000），認係仿GLOCK廠17型半自
    動手槍外型製造之玩具手槍，以壓縮彈簧帶動活塞壓縮氣體
    為發射動力，可發射直徑約6mm之彈丸，經試射，彈丸發射
    動能甚微，依現狀，不具殺傷力。(3)送鑑子彈1顆（未擊發
    ），認係口徑9mm制式子彈，認具殺傷力。(4)送驗彈殼3顆，
    認均係已擊發口徑9 mm制式彈殼。比對結果：送鑑彈殼3顆
    ，經以比對顯微鏡比對結果，其中2顆之彈底特徵紋痕吻合
    ，認均係由同一A槍所擊發，餘1顆認係由另一B槍所擊發。
    」，此有該局94年11月10日刑鑑字第0940163319號槍彈鑑定
    書1份暨照片13幀在卷足憑（見警卷第42頁至第47頁），可
    證扣案改造玩具手槍即A槍具有殺傷力，而扣案未擊發口徑
    9mm制式子彈1顆具有殺傷力；彈殼3顆亦係口徑9mm制式子彈
    ，具有殺傷力，故被告上開自白，堪認屬實。
  (二)從而，被告甲○○於上開期間、地點，未經許可，寄藏可發
    射子彈具有殺傷力之改造玩具手槍1枝（A槍，含彈匣1 個）
    、具有殺傷力之制式子彈4顆之事實，事證明確，犯行堪以
    認定。
  (三)至於被告及辯護人辯稱：本件被告有符合槍砲彈藥刀械管制
    條例第18條第1項前段自首之要件，經查：
  1.按刑法第62條規定，對於未發覺之罪自首而受裁判者，得減
    輕其刑。但有特別規定者，依其規定。又槍砲彈藥刀械管制
    條例第18條第1項前段規定，犯本條例之罪自首，並報繳其
    持有之全部槍砲、彈藥、刀械者，減輕或免除其刑。按槍砲
    彈藥刀械管制條例既為刑法之特別法，該條例第18 條第1項
    前段規定，即為刑法第62條但書所示之特別規定，自應優先
    適用。另所謂「發覺」，並非以有偵查犯罪權責之機關或人
    員確知其人犯罪無誤為必要；如有確切之根據因而對犯人發
    生合理之懷疑，即足當之（最高法院91年度台上字第615號
    、89年度台上字第110號判決要旨參照）。
  2.證人簡嘉樺於原審審理中證述：「94年10月10日，我任職於
    宜蘭縣警察局三星分局，警卷第13所示甲○○筆錄是我詢問
    的，我們是訊問被害人後，根據被害人警詢筆錄，被害人指
    認有『陶子』、『阿俊』，…。我於94年10月10日製作甲○
    ○筆錄前有看過警卷第2頁所示警詢筆錄。被害人於第一次
    筆錄時有指認是綽號『陶子』、『阿俊』2人，我們清查後
    ，94年10月9日晚上我們調閱口卡請被害人指認，但沒有製
    作筆錄。第二次筆錄製作時，是根據被害人指認製作。指認
    人指認警卷第39頁照片是於94年10月11日，被害人第一次製
    作筆錄後，被害人表示很累要休息，我們調口卡照片於當天
    晚上先請被害人指認，於94年10月11日時才補作筆錄，並不
    是警卷第39頁的指認照片。94年10月9日製作筆錄後，根據
    被害人筆錄清查『陶子』時間3、4小時。被害人有說『陶子
    』家裡於五結有經營民宿，我們從這方面清查，當時小隊長
    說五結經營民宿的是陸文方，於是我們就調陸文方及甲○○
    口卡，去找被害人指認，被害人就指出甲○○。當時槍枝是
    甲○○主動帶到分局報繳。警卷第1頁至第3頁乙○○警詢筆
    錄，乙○○曾提及張文俊，我們有調閱張文俊資料，但年齡
    都不太符合，後來我們知道其實不是張文俊，應是林俊豪。
    林俊豪、甲○○到分局前，我們就已知道現場持槍的人就是
    他們2人。本件是我承辦的，我比廖忠治清楚案情。製作被
    害人筆錄不是我製作的，所以關於被害人陳述的案情，我是
    透過其他同事得知。我是在94年10月9日晚上11時拿口卡給
    被害人看的時候就知道犯嫌有甲○○。」等語（見原審卷第
    142頁至第146頁、第151頁）；佐以證人廖忠治於原審審理
    中證述：「94年10月10日，我任職於宜蘭縣警察局三星分局
    偵查隊，職務為小隊長。本件刑案部分承辦人是簡嘉樺，事
    發地點是他的刑責區，我是他的小隊長。94年10月10日甲○
    ○警詢筆錄是簡嘉樺問，當時由我記錄。本件主要偵查為簡
    嘉樺，我只負責乙○○之保護及製作筆錄。」等語（見原審
    卷第147頁至第150頁）。由證人簡嘉樺、廖忠治上開證詞，
    可證被告甲○○於94年10月10日22時10分許，至宜蘭縣警察
    局三星分局製作筆錄，並繳出上開扣案槍枝、子彈前，證人
    簡嘉樺於94年10月9日23時，已經由被害人乙○○指認甲○
    ○口卡照片，而明確知悉被告甲○○為本案之犯罪嫌疑人，
    故依上開判決要旨所示，被告甲○○自不符合槍砲彈藥刀械
    管制條例第18條第1項前段自首之要件。被告仍以前詞辯稱
    符合自首要件，自不足採。
三、論罪科刑之理由：
  (一)按槍砲彈藥刀械管制條例係將「持有」與「寄藏」為分別之
    處罰規定，則單純之「持有」，固不包括「寄藏」，但「寄
    藏」之受人委託代為保管，其保管之本身所為之「持有」，
    既係「寄藏」之當然結果，法律上自宜僅就「寄藏」行為為
    包括之評價，不應另就「持有」予以論罪（最高法院74年台
    上字第3400號判例要旨參照）。故被告甲○○所為，係犯槍
    砲彈藥刀械管制條例第8條第4項未經許可，寄藏可發射子彈
    具有殺傷力之改造手槍罪、同條例第12條第4項未經許可，
    寄藏子彈罪。
  (二)按被告行為後，94年2月2日修正公布之刑法（下稱新法）已
    於95年7月1日施行，新法第2條第1項規定：「行為後法律有
    變更者，適用行為時之法律。但行為後之法律有利於行為人
    者，適用最有利於行為人之法律。」，係規範行為後法律變
    更所生新舊法律比較適用之準據法，於新法施行後，自應適
    用新法第2條第1項之規定，為「從舊從輕」之比較；又比較
    新舊法時，應就罪刑有關之共犯、未遂犯、想像競合犯、牽
    連犯、連續犯、結合犯，以及累犯加重、自首減輕暨其他法
    定加減原因（如身分加減）與加減比例等一切情形，本於統
    一性及整體性原則，綜其全部罪刑之結果而為比較（最高法
    院95年度第8次刑事庭會議決議參照）。經查：
  1.槍砲彈藥刀械管制條例第8條第4項、第12條第4項之罪，法
    定刑分別應併科新臺幣700萬元、300萬元以下罰金，依被告
    行為時之修正前刑法第33條第5款規定：「主刑之種類罰金
    ：1元（銀元）以上。」，惟被告行為後施行之新法第33條
    第5款規定：「主刑之種類罰金：新臺幣1千元以上，以百元
    計算之。」，經比較修正前後關於科處罰金刑之最低刑度規
    定，自應以被告行為時之修正前法律較有利於被告。
  2.有關罰金刑易服勞役之折算標準規定，被告行為時之修正前
    刑法第42條第2項前段規定：「易服勞役以1元（銀元）以上
    3元以下折算1日。」，該規定之數額，並依95年7月1日刪除
    前罰金罰鍰提高標準條例第2條前段規定，將其原定數額提
    高為100倍折算1日，即依被告行為時之法律，其易服勞役之
    折算標準，應以銀元100元（即新臺幣300元）以上300元（
    即新臺幣900元）以下折算1日，惟被告行為後施行之新法第
    42條第3項前段規定：「易服勞役以新臺幣1千元、2千元或3
    千元折算1日。」，經比較修正前後之易服勞役折算標準規
    定，自應以新法之規定較有利於被告。
  3.綜合上述各條文修正前、後之比較，本院認為非僅向來刑事
    實務鮮少諭知最低刑度之罰金刑，且罰金刑之最低刑度由1
    銀元即新臺幣3元提高為新臺幣1,000元，則就此部分適用新
    法之結果，對被告所生最大不利程度不過新臺幣997元，相
    較於易服勞役折算標準之修正，如以新法所定法定最高額度
    即新臺幣3,000元折算1日，則被告可獲大幅減少易服勞役日
    數之利益，是以，揆諸前揭最高法院決議及修正後刑法第2
    條第1項規定之「從舊、從輕」原則，本案自應一體適用裁
    判時之新法予以論處。
  (三)被告以一寄藏行為，同時觸犯未經許可，寄藏可發射子彈具
    有殺傷力之改造手槍、子彈罪，為想像競合犯，應依刑法第
    55條規定，從一重之槍砲彈藥刀械管制條例第8條第4項之未
    經許可，寄藏可發射子彈具有殺傷力之改造手槍罪處斷。
四、原審以被告罪證明確，而適用槍砲彈藥刀械管制條例第8條
    第4項、第12條第4項，刑法第11條前段、第2條第1項但書、
    第55條、第42條第3項、第38條第1項第1款，並審酌被告無
    犯罪前科，此有本院被告前案紀錄表1份在卷可參，素行良
    好，惟國內槍枝、子彈泛濫，常見不肖份子持以犯案，被告
    仍未經許可，寄藏上開改造玩具手槍、子彈，嚴重危害社會
    安全，且僅因與被害人乙○○有所糾紛，即憤而持上開A槍
    、子彈欲與乙○○理論，導致同案被告林俊豪持該A槍射傷
    乙○○，及考量被告已與乙○○達成民事賠償事宜，此有宜
    蘭縣羅東鎮調解委員會調解書1紙在卷可參（見偵卷第78頁
    ），於犯罪後均坦承犯行，態度良好等一切情狀，量處有期
    徒刑三年六月，併科罰金新臺幣參萬元，並諭知罰金部分如
    易服勞役之折算標準。復說明扣案之仿BERETTA廠84型改造
    玩具手槍1枝（A槍，槍枝管制編號0000000000，含彈匣1個
    ）、制式子彈1顆，均係屬違禁物，爰依刑法第38條第1項第
    1款宣告沒收。又扣案之玩具手槍1枝（B槍，含彈匣1個），
    經鑑定不具有殺傷力，非屬違禁物；而扣案之彈殼3顆，業
    經擊發，已不具子彈之完整性，亦非屬違禁物，爰不予宣告
    沒收。
五、經核原判決上開認事用法，洵無違誤，量刑亦屬妥適。被告
    上訴意旨以其符合自首要件，請求依自首從輕量刑等語。惟
    查：
  (一)刑法第六十二條所謂發覺，非以有偵查犯罪權之機關或人員
    確知其人犯罪無誤為必要，於對其發生嫌疑時，即得謂為已
    發覺。又自首以對於未發覺之罪投案而受裁判為要件，如案
    已發覺，則被告縱有投案陳述自己犯罪之事實，亦祇可謂為
    自白，不能認為自首（最高法院72年台上字第641 號、26年
    上字第484號判例意旨參照）。本件被告並不符合自首之要
    件，已詳如前述，且證人簡嘉樺於本院審理時證稱：「．．
    ．我問乙○○有關被告即桃仔家裡背景，乙○○有說被告在
    五結地區開民宿，當天晚上就有做報案筆錄，但是這點沒有
    寫進筆錄，警方就根據這個線索三個人去查，其中一個同事
    有待過羅東成功派出所，知道五結地方，所以我們三個人就
    去，查後才知道被告父親名字叫做陸文芳，被告的名字叫做
    甲○○，當天晚上我們知道對象是誰，就跟隊長報告，隊長
    有透過民意代表聯絡被告父親，策動被告出來投案，隔天被
    告就自動出來投案」、「我們到民宿查，裡面都沒有人，後
    來就調口卡片給被害人指認，被害人說沒有錯，當時已經製
    作完第一次筆錄，所以就沒有再製作筆錄，等到被告自動歸
    案後，再讓被害人做第二次指認筆錄，指認的就是被告歸案
    的照片」（見本院九十六年十一月十三日審判筆錄）；而證
    人乙○○於本院亦證稱：「（簡嘉樺去找你時，你當時是告
    訴說對方是綽號桃仔的人，但不知其真名？）是的」、「（
    被告他家裡做何工作？）民宿」、「（在何處做民宿？）五
    結」、「（是否有告訴警員，被告家在五結經營民宿？）有
    」等語明確，是被害人乙○○當時雖不知「桃仔」之真實姓
    名，但已知其於五結地區經營民宿並於警方調查時加已指認
    被告為現場加害人之一，警方亦係根據乙○○所提供之線索
    至五結搜尋，並鎖定被告即是加害人，堪認警方已認被告涉
    有犯罪嫌疑而已發覺犯罪，揆諸前開判例意旨，本件被告於
    偵查犯罪機關、人員已發覺犯罪後，始向警方投案陳述自己
    犯罪之事實，僅可謂係自白，並不符自首要件。
  (二)而證據之取捨與證據之證明力如何，均屬事實審法院得自由
    裁量、判斷之職權，茍其此項裁量、判斷，並不悖乎通常一
    般人日常生活經驗之定則或論理法則，又於判決內論敘其何
    以作此判斷之心證理由者，即不得任意指摘其為違法。茲原
    判決已詳敘就卷內證據調查之結果，而為綜合判斷、取捨，
    認被告確有公訴人所指之犯行且不符自首之要件，其得心證
    的理由已說明甚詳，且所為論斷從形式上觀察，亦難認有違
    背經驗法則、論理法則，或有其他違背法令之情形，自不容
    任意指為違法。被告提起上訴，仍執前開情詞而為爭執，砌
    詞指摘原判決不當，難認有理由，應予以駁回。
據上論斷，應依刑事訴訟法第368條，判決如主文。
本案經檢察官曾忠己到庭執行職務。
中　　華　　民　　國　　96　　年　　11　　月　　30　　日
　　　　　　　　　刑事第九庭審判長法　官  劉景星
  　　　　　　　　　　　　　　　　法  官  周盈文
        　　　　　　　　　　　　　法  官  吳啟民
以上正本證明與原本無異。
如不服本判決，應於收受送達後十日內向本院提出上訴書狀，其
未敘述上訴之理由者並得於提起上訴後十日內向本院補提理由書
（均須按他造當事人之人數附繕本）。
                                  書記官  江采廷
中　　華　　民　　國　　96　　年　　11　　月　　30　　日
附錄：本案論罪科刑法條全文
槍砲彈藥刀械管制條例第8條：
未經許可，製造、販賣或運輸鋼筆槍、瓦斯槍、麻醉槍、獵槍、
空氣槍或第4條第1項第1款所定其他可發射金屬或子彈具有殺傷
力之各式槍砲者，處無期徒刑或5年以上有期徒刑，併科新臺幣
1千萬元以下罰金。
未經許可，轉讓、出租或出借前項所列槍枝者，處5年以上有期
徒刑，併科新臺幣1千萬元以下罰金。
意圖供自己或他人犯罪之用，而犯前2項之罪者，處無期徒刑或
7年以上有期徒刑，併科新臺幣1千萬元以下罰金。
未經許可，持有、寄藏或意圖販賣而陳列第1項所列槍枝者，處
3年以上10年以下有期徒刑，併科新臺幣7百萬元以下罰金。
第1項至第3項之未遂犯罰之。
槍砲彈藥刀械管制條例第12條：
未經許可，製造、販賣或運輸子彈者，處1年以上7年以下有期徒
刑，併科新台幣500萬元以下罰金。
未經許可，轉讓、出租或出借子彈者，處6月以上5年以下有期徒
刑，併科新台幣300萬元以下罰金。
意圖供自己或他人犯罪之用，而犯前二項之罪者，處3年以上10
年以下有期徒刑，併科新台幣700萬元以下罰金。
未經許可，持有、寄藏或意圖販賣而陳列子彈者，處5年以下有
期徒刑，併科新台幣300萬元以下罰金。
第一項至第三項之未遂犯罰之。
